【裁判字號】    97,交訴,58
【裁判日期】    970829
【裁判案由】    過失致死
【裁判全文】
臺灣屏東地方法院刑事判決          97年度交訴字第58號
公  訴  人  臺灣屏東地方法院檢察署檢察官
被      告  甲○○
上列被告因過失致死案件，經檢察官提起公訴（97年度偵字第19
44號），茲因被告就被訴事實為有罪之陳述，經告知簡式審判程
序意旨並聽取公訴人及被告之意見後，本院裁定依簡式審判程序
審理，判決如下：
    主  文
甲○○服用酒類，不能安全駕駛動力交通工具而駕駛，處有期徒
刑陸月；又因過失致人於死，處有期徒刑捌月；應執行有期徒刑
壹年。緩刑肆年，緩刑期間付保護管束，並應向「財團法人創世
社會福利基金會」（即創世基金會，資料如附表）屏東分會，或
其他經檢察官指定之公益團體提供壹佰捌拾小時之義務勞務。
    事  實
一、甲○○於民國97年2 月18日下午1 時許，在屏東縣內埔鄉某
    友人住處喝酒後，明知酒精對於人體神經系統有抑制效果，
    酒後從事駕駛行為極易因體內酒精作用致身體協調機能及對
    外界事物之反應能力降低而發生危險，竟仍駕駛車牌號碼PF
    S —247 號重型機車上路，旋於同日下午3 時50分許，由東
    往西沿屏東縣麟洛鄉○○路行經該路78號前方時，原應注意
    車前狀況，並隨時採取必要之安全措施，依當時情形為晴天
    午後，光線、視線良好，現場為柏油鋪設之市區道路○路面
    平坦、乾燥、無缺陷、無施工、無障礙，復無其他不能注意
    之情事，竟疏未注意，並因體內酒精作用而不能有效操控所
    駕機車，適有黃金光駕駛車牌號碼ZZC-031 號輕型機車，甫
    由自中華路北側呈Ｔ字型匯入之農田巷右轉駛入中華路西向
    車道，並旋即欲左轉距該路口未遠而自南側亦呈Ｔ字型匯入
    中華路之文化街時，亦疏未注意左轉車應讓直行車先行，致
    兩車在中華路、文化街口發生擦撞而均人車倒地受傷，嗣甲
    ○○經送醫後，旋即向據報趕往醫院之警員自首肇事情事，
    並為警囑託醫檢人員測得其血液中酒精濃度高達每百毫升20
    5 毫克（205mg ／dL），約相當於吐氣中酒精濃度每公升1.
    02毫克（1.02mg／L） 之程度，惟黃金光因前開事故受有頭
    骨骨折併顱內出血等傷害經送醫後，延至當晚8 時45分仍傷
    重不治死亡。
二、案經屏東縣警察局屏東分局報告、屏東縣警察局交通隊報告
    臺灣屏東地方法院檢察署檢察官相驗後自動偵查起訴。
    理  由
一、前揭犯罪事實，除據被告甲○○於警詢、偵查中及本院審理
    時自白不諱，並有酒精濃度測定紀錄表、道路交通事故調查
    報告(一)、(二)表、現場圖、相驗筆錄、勘驗筆錄、檢驗屍體證
    明書、檢驗報告書、相驗及現場照片26幀、現場及車損照片
    24幀在卷可稽。
  (一)按酒精對人體所生影響，於吐氣中酒精濃度達每公升0.25毫
    克時，即已輕微中毒，而有輕度協調功能降低，是依道路交
    通安全規則第114 條第2 款規定，汽車駕駛人飲酒後，吐氣
    中所含酒精濃度逾每公升0.25毫克者，即不得駕車；若進而
    其濃度達每公升0.55毫克、0.75毫克、0.85毫克以上者，肇
    事率猶分別達到一般正常人之10倍、25倍、50倍之譜，此觀
    卷附臺灣高等法院88年10月26日院賓文廉字第13407 號致
    所屬各級法院函檢附法務部88年10月1 日法檢字第3641號
    函暨附件研究報告及中央警察大學蔡中志教授製作之「酒精
    濃度與肇事率之關係表」自明。查被告甲○○前揭時地酒後
    駕車肇事後，為警囑託醫檢人員測得其血液中酒精濃度高達
    每百毫升205 毫克（205mg ／dL ） ，約相當於吐氣中酒精
    濃度每公升1.02毫克（1.02mg／L） 之程度，遠逾一般正常
    駕駛人肇事率50倍以上之標準，危險極高。
  (二)次按汽車行駛時，駕駛人應注意車前狀況及兩車併行之間隔
    ，並隨時採取必要之安全措施，道路交通安全規則第94條第
    3 項定有明文，凡此為被告甲○○前揭時地身為機車駕駛人
    駕車上路行駛時所應知悉並注意者。本件依卷附道路交通事
    故調查報告表、肇事現場圖、現場及車損照片所示，前揭事
    故發生後，被告甲○○與被害人黃金光各自所騎機車均倒在
    中華路、文化街口，被告甲○○機車最後停倒之位置，距離
    因黃金光機車倒地形成刮地痕起點，即兩車相撞失控後，首
    先出現因機車倒地而開始滑行之位置達18公尺（1.6 公尺＋
    0.9 公尺＋15.6公尺）以上，然現場卻未見繪有任何剎車痕
    跡，足徵被告甲○○所駕機車於碰撞發生前瞬間除仍有相當
    車速外，其在上開危險預見、出現、迫近、發生之一連串過
    程中，竟未有任何閃剎之作為，與一般正常駕駛人應有之反
    應、作為，迥然有異，堪認其當時不僅確有未盡注意車前狀
    況之情事外，並已因體內酒精作用而不能有效操控所駕車輛
    ，而依當時情形為晴天午後，光線、視線良好，現場為柏油
    鋪設之市區道路○路面平坦、乾燥、無缺陷、無施工、無障
    礙，復無其他不能注意情事，是被告甲○○前揭駕駛行為，
    確有過失，又被害人黃金光係因本件事故，受有頭骨骨折併
    顱內出血等傷害而死亡，有相驗筆錄、勘驗筆錄、檢驗屍體
    證明書、檢驗報告書在卷可憑，被告甲○○之過失行為與被
    害人黃金光死亡之結果間，確有相當因果關係，堪予認定。
  (三)今查，酒精對於人體中樞神經系統有抑制作用，酒後從事駕
    駛行為極易因體內酒精作用致身體協調機能及對外界事物之
    反應能力減弱而發生危險，每每造成重大交通事故，嚴重危
    害公眾往來交通安全，乃政府近年來大力宣導禁止並取締酒
    後駕車之行為，眾所周知，此依卷附個人資料為47年8 月15
    日出生，時年49歲、曾受高中教育，並已有多年社會生活經
    驗之被告甲○○所顯然知悉者，乃其竟仍酒後駕車，並造成
    被害人黃金光死亡結果之發生，是本件被告甲○○犯罪事證
    已臻明確，應依法論科。
二、按機車係以汽油原動機為動力，並以行駛公共道路為主要功
    能之車輛，為刑法第185 條之3 所規定之動力交通工具。核
    被告甲○○所為，係犯刑法第185 條之3 公共危險罪，及同
    法第276 條第1 項過失致死罪。又其於前揭事故發生而經送
    醫後，於警員到場處理時，自動承認肇事而接受裁判，有警
    製自首情形紀錄表1 紙附卷可參，就過失致死罪部分係對於
    犯罪未經發覺前，自動向司法警察機關自首並接受裁判，併
    依刑法第62條前段規定減輕其刑。其所犯上開2 罪犯意各別
    ，行為互殊，構成犯罪要件有異，應成立數罪並分論併罰之
    。
三、爰審酌被告甲○○之年齡、品行、智識能力、過失情節輕重
    、犯罪所生法益受侵害之程度，其為47年8 月15日出生、受
    有高中畢業教育程度、從事水果攤販為業之人，有警詢等年
    籍資料在卷可參，為前揭犯罪行為時年49歲，前於72年間曾
    犯偽造文書罪，經臺灣臺南地方法院72年度易字第1129號判
    處有期徒刑3 月確定，於72年8 月12日易科罰金執行完畢，
    又84年間因違反槍砲彈藥刀械管制條例案件，經本院84年度
    屏簡字第300 號判處拘役59日，於85年1 月16日易科罰金執
    行完畢，有臺灣高等法院被告全國前案紀錄表、臺灣屏東地
    方法院檢察署全國刑案資料查註表各1 份在卷可按，前揭時
    間身體受酒精影響情形約相當吐氣中酒精濃度每公升1. 02
    毫克之程度，所駕動力交通工具為機械推力不差之重型機車
    ，犯罪時地為晴天午後之屏東縣麟洛鄉區，人
    車往來繁多，對於公眾往來交通安全所生危險之程度，並因
    而肇事造成被害人死亡，及其犯罪後已經與被害人家屬成立
    調解，賠償新臺幣（下同）500,000 元以填補行為所生損害
    ，犯後態度尚可等一切情狀，量處如主文所示之刑，並定其
    應執行之刑，以資懲儆。
四、被告甲○○雖曾因故意犯罪受有期徒刑以上刑之宣告，執行
    完畢後，然5 年以內未因故意犯罪受有期徒刑以上刑之宣告
    ，已如前述，其此因一時輕率而罹於刑章，本件犯罪就公共
    交通安全形成之威脅非輕，並造成被害人不幸死亡，自身亦
    付出皮肉痛苦之代價，受有頭部外傷併左顴骨骨折、臉部多
    處撕裂傷、腹壁挫傷等傷害，有診斷證明書1 紙在卷可按，
    茲考量被告甲○○已近半百，並有正當職業，因遭逢此一變
    故而面臨個人、家庭重要轉折，若經此教訓而能時時警惕，
    真心悔改，並貢獻社會公益活動，藉親身服務其他際遇不佳
    而遭逢不幸之人，從中學習珍惜生命之負責態度及對他人之
    關懷、尊重，兼為迥戒，基於國家、社會及其個人發展之考
    量，尚非無暫緩執行以觀後效之餘地，爰併諭知緩刑4 年，
    緩刑期間付保護管束，並應向「財團法人創世社會福利基金
    會」屏東分會，或其他經檢察官指定之公益團體提供180 小
    時之義務勞務，以啟自新。
據上論斷，依刑事訴訟法第273 條之1 第1 項、第299 條第1 項
前段，刑法185 條之3 、第276 條第1 項、第62條前段、第51條
第5 款、第74條第1 項第2 款、第2 項第5 款、第93條第1 項第
2 款，刑法施行法第1 條之1 ，判決如主文。
本案經檢察官許英輝到庭執行職務
中    華    民    國    97    年    8     月    29    日
                    交通法庭    法  官  陳松檀
以上正本證明與原本無異。
如不服本判決應於收受本判決送達後十日內向本院提出上訴書狀
，其未敘述上訴理由者，應於上訴期間屆滿後二十日內向本院補
提理由書狀（均須按他造當事人之人數附繕本）「切勿逕送上級
法院」。
                                書記官  黃佳惠
中    華    民    國    97    年    8     月    29    日
附錄本判決論罪科刑法條全文
中華民國刑法第185條之3
服用毒品、麻醉藥品、酒類或其他相類之物，不能安全駕駛動力
交通工具而駕駛者，處一年以下有期徒刑、拘役或科或併科十五
萬元以下罰金。
中華民國刑法第276 條
因過失致人於死者，處2 年以下有期徒刑、拘役或2 千元以下罰
金。
從事業務之人，因業務上之過失犯前項之罪者，處5 年以下有期
徒刑或拘役，得併科3 千元以下罰金。
【附  表】
┌───────────────┬──────────────┐
│          名      稱          │          聯絡方式          │
├───────────────┼──────────────┤
│「財團法人創世社會福利基金會」│地址：屏東市○○路114 之1 號│
│屏東分院                      │電話：（08）0000000         │
└───────────────┴──────────────┘


司法院資訊處製作；財團法人民間司法改革基金會備份。
